臺灣臺南地方法院臺南簡易庭民事判決
109年度南小字第2359號
原      告  旺旺友聯產物保險股份有限公司

法定代理人  劉自明
訴訟代理人  彭欣如
            高忠興
            楊弘儒
被      告  陳國正
上列當事人間請求侵權行為損害賠償事件，本院於民國110年4月
27日言詞辯論終結，判決如下：
    主      文
被告應給付原告新臺幣參萬伍仟柒佰玖拾陸元，及自民國一○九
年十一月三日起至清償日止，按週年利率百分之五計算之利息。
原告其餘之訴駁回。
訴訟費用新臺幣壹仟元由被告負擔新臺幣伍佰捌拾元，餘由原告
負擔。
本判決原告勝訴部分得假執行。
    事實及理由
壹、程序方面
一、按「因侵權行為涉訟者，得由行為地之法院管轄」，民事訴
    訟法第15條第1項定有明文。本件被告之住所地雖設於新北
    市，惟原告依據侵權行為法律關係提起本件訴訟，並主張侵
    權行為地為臺南市東區，揆諸上開法律規定，本院自有管轄
    權，合先敘明。
二、被告經合法通知而未於言詞辯論期日到場，核無民事訴訟法
    第386條所列各款情形，爰依原告聲請由其一造辯論而為判
    決。
貳、實體方面　　
一、原告主張：緣原告承保訴外人即被保險人余旻瑄所有之車牌
    號碼0000-00號自用小客車（下稱系爭車輛）車體損失險。
    被告於民國108年2月27日下午12時17分許，駕駛車牌號碼00
    00-00號自用小貨車（下稱肇事車輛），行經臺南市東區崇
    德路北側與生產路口時，因未依規定保持前後車距離而追撞
    系爭車輛，系爭車輛因撞擊復向前推撞訴外人張昱傑所駕駛
    之車牌號碼000-0000號自用小客車，致系爭車輛前後車身均
    受損。嗣將系爭車輛受損部分送廠修復後，修繕費用共計新
    臺幣（下同）62,000元（含工資9,945元、零件費用31,445
    元、烤漆費用20,610元），原告已依保險契約賠付完畢，依
    保險法第53條第1項之規定取得代位求償權，爰依侵權行為
    及保險代位之法律關係提起本件訴訟等語。並聲明：被告應
    給付原告62,000元，及自起訴狀繕本送達翌日起至清償日止
    ，按年利率百分之5計算之利息。
二、被告未於言詞辯論期日到場，亦未提出書狀作任何聲明或陳
    述。
三、得心證之理由　　　
　㈠按「因故意或過失，不法侵害他人之權利者，負損害賠償責
    任」、「汽車、機車或其他非依軌道行駛之動力車輛，在使
    用中加損害於他人者，駕駛人應賠償因此所生之損害」，民
    法第184條第1項前段、第191條之2分別定有明文。「汽車在
    同一車道行駛時，除擬超越前車外，後車與前車之間應保持
    隨時可以煞停之距離……汽車行駛時，駕駛人應注意車前狀況
    及兩車並行之間隔，並隨時採取必要之安全措施」，道路交
    通安全規則第94條第1項前段及第3項前段亦分別有明定。次
    按「被保險人因保險人應負保險責任之損失發生，而對於第
    三人有損失賠償請求權者，保險人得於給付賠償金額後，代
    位行使被保險人對於第三人之請求權；但其所請求之數額，
    以不逾賠償金額為限」，保險法第53條第1項復有明文。又
    「當事人對於他造主張之事實，於言詞辯論時不爭執者，視
    同自認……當事人對於他造主張之事實，已於相當時期受合法
    之通知，而於言詞辯論期日不到場，亦未提出準備書狀爭執
    者，準用第一項之規定。但不到場之當事人係依公示送達通
    知者，不在此限」，民事訴訟法第280條第1項及第3項亦有
    明定。
  ㈡被告對原告所主張前揭事實業於相當時期受合法通知，卻於
    言詞辯論期日不到場且未提出準備書狀爭執，本來即應視同
    自認。前揭事實復經原告提出與其所述相符之系爭車輛行車
    執照、南都汽車股份有限公司永大服務廠估價單、電子發票
    證明聯、汽車險理賠計算書、賠償給付同意書等影本資料各
    1份為證（見本院臺南簡易庭109年南司小調字第2233號民事
    聲請事件卷宗﹝下稱調卷﹞第17頁、第19頁至第25頁、第27頁
    、第29頁至第31頁、第33頁），且經本院核閱臺南市政府警
    察局第一分局109年10月21日南市警一交字第1090530792號
    函所檢附之道路交通事故現場圖、道路交通事故調查表㈠㈡、
    道路交通事故談話紀錄表、道路交通事故當事人酒精測定紀
    錄表、道路交通事故當事人登記聯單、道路交通事故初步分
    析研判表、道路交通事故照片黏貼紀錄表等件屬實（見調卷
    第51頁至第98頁），自堪信原告之主張為真。被告駕駛車輛
    卻因過失追撞原告承保之系爭車輛，致系爭車輛受有損害，
    兩者間復有相當因果關係，被告自應負損害賠償責任。又系
    爭交通事故發生後，原告就被保險人余旻瑄所受損害既已依
    保險契約給付系爭車輛修復費用，則原告依侵權行為及保險
    代位之法律關係，請求被告負損害賠償責任，核屬有據，自
    應准許。
  ㈢再按「不法毀損他人之物者，被害人得請求賠償其物因毀損
    所減少之價額」、「負損害賠償責任者，除法律另有規定或
    契約另有訂定外，應回復他方損害發生前之原狀……第一項情
    形，債權人得請求支付回復原狀所必要之費用，以代回復原
    狀」，民法第196條、第213條第1項及第3項分別定有明文。
    「物被毀損時，被害人除得依民法第一百九十六條請求賠償
    外，並不排除民法第二百十三條至第二百十五條之適用。依
    民法第一百九十六條請求賠償物被毀損所減少之價額，得以
    修復費用為估定之標準，但以必要者為限（例如：修理材料
    以新品換舊品，應予折舊）。被害人如能證明其物因毀損所
    減少之價額，超過必要之修復費用時，就其差額，仍得請求
    賠償」（最高法院77年度第9次民事庭會議決議㈠參照）。原
    告主張系爭車輛遭被告撞損而賠付修繕費用共62,000元，其
    中零件費用31,445元、工資9,945元、烤漆費用20,610元等
    情，有原告提出上開估價單影本、電子發票證明聯影本各1
    份在卷可稽（見調卷第19頁至第25頁、第27頁）。又系爭車
    輛於96年8月出廠，亦有系爭車輛行車執照影本1紙可佐（見
    調卷第17頁），距系爭交通事故發生日即108年2月27日當時
    ，已使用約11年又7個月之時間，原告雖請求被告賠償全部
    修繕費用，然系爭車輛毀損部分之修復，其零件之更換係汰
    舊換新，則計算上開材料零件之損害賠償數額時，自應扣除
    折舊部分始屬合理。而依行政院所頒固定資產耐用年數表及
    固定資產折舊率表之規定，非運輸業用客車之耐用年數為5
    年，其使用年數雖已超過耐用年數，但於系爭交通事故發生
    時仍正常使用中，足見其零件應仍在固定資產耐用年限內，
    方可繼續使用，難認其零件已無殘餘價值，如超過耐用年限
    之部分仍依定率遞減法繼續予以折舊，則與固定資產耐用年
    限所設之規定不符。故參酌所得稅法第51條：「固定資產之
    折舊方法，以採用平均法、定率遞減法、年數合計法、生產
    數量法、工作時間法或其他經主管機關核定之折舊方法為準
    」，及該法施行細則第48條第1款：「本法第51條所定固定
    資產之折舊方法，採平均法者，以固定資產成本減除殘價後
    之餘額，按固定資產耐用年數表規定之耐用年數平均分攤，
    計算每期折舊額」等規定，本院認採用「平均法」計算其最
    後1年折舊後之殘值作為系爭車輛零件之殘餘價值，應屬合
    理。依此，系爭車輛維修費用中材料費為31,445元，以殘值
    核計應僅得請求5,241元【計算式：31,445元（5＋1）＝5,24
    1元，元以下四捨五入】，再加計工資9,945元、烤漆費用20
    ,610元，系爭車輛回復原狀所必要之費用合計為35,796元【
    計算式：5,241元＋9,945元＋20,610元＝35,796元】。逾此金
    額之請求，則屬無據。
  ㈣「給付無確定期限者，債務人於債權人得請求給付時，經其
    催告而未為給付，自受催告時起，負遲延責任。其經債權人
    起訴而送達訴狀，或依督促程序送達支付命令，或為其他相
    類之行為者，與催告有同一之效力」、「遲延之債務，以支
    付金錢為標的者，債權人得請求依法定利率計算之遲延利息
    。但約定利率較高者，仍從其約定利率」、「應付利息之債
    務，其利率未經約定，亦無法律可據者，週年利率為百分之
    五」，民法第229條第2項、第233條第1項、第203條分別定
    有明文。茲被告因本件侵權行為對原告應負之債務未定給付
    期限，則原告請求自起訴狀繕本送達翌日即109年11月3日起
    至清償日止（見調卷第103頁之送達證書），按週年利率百
    分之5計算之利息，於法並無不合，自應准許。
四、綜上所述，原告依侵權行為及保險代位之法律關係，請求被
    告給付35,796元，及自109年11月3日起至清償日止，按週年
    利率百分之5計算之利息，為有理由，應予准許。逾此範圍
    之請求，則無理由，應予駁回。
五、「各當事人一部勝訴、一部敗訴者，其訴訟費用，由法院酌
    量情形，命兩造以比例分擔或命一造負擔，或命兩造各自負
    擔其支出之訴訟費用」、「法院為（小額）訴訟費用之裁判
    時，應確定其費用額」，民事訴訟法第79條、第436條之19
    第1項分別定有明文。核本件訴訟費用額確定為1,000元（即
    第一審裁判費），原告提起本件訴訟有部分勝訴及部分敗訴
    之情形，爰由本院酌量勝敗比例命兩造負擔如主文第3項所
    示。
六、本件係就民事訴訟法第436條之8第1項規定適用小額程序所
    為被告敗訴之判決，就原告勝訴部分，應按同法第436條之2
    0規定依職權宣告假執行。
七、據上論結，本件原告之訴為一部有理由、一部無理由，依民
    事訴訟法第436條之23、第436條第2項、第385條第1項前段
    、第79條、第436條之19第1項、第436條之20，判決如主文
    。
中　　華　　民　　國　　110 　年　　5 　　月　　11　　日
      臺灣臺南地方法院臺南簡易庭  法  官  陳谷鴻
以上正本證明與原本無異。   
如不服本判決，應於送達後20日內，向本院提出上訴狀並表明上
訴理由，如於本判決宣示後送達前提起上訴者，應於判決送達後
20日內補提上訴理由書（須附繕本）。
對於小額程序之第一審判決之上訴，非以其違背法令之理由，不
得為之。上訴狀內應記載表明㈠原判決所違背之法令及其具體內
容。㈡依訴訟資料可認為原判決有違背法令之具體事實者。　　
中　　華　　民　　國　　110 　年　　5 　　月　　11　　日
                                  書記官  曾盈靜